臺灣高等法院刑事裁定
110年度抗字第1972號
抗  告  人
即  受刑人  蘇雋平





上列抗告人因沒入保證金案件，不服臺灣臺北地方法院中華民國
110年11月4日所為沒入保證金之裁定（110年度聲字第1849號）
，提起抗告，本院裁定如下：
    主  文
抗告駁回。                                             
    理  由
一、原裁定意旨略以：抗告人即受刑人蘇雋平（下稱抗告人）犯
    傷害案件，前經臺灣臺北地方檢察署（下稱臺北地檢署）檢
    察官准以保證金額新臺幣（下同）3萬元交保，由具保人蘇
    微靜（下稱具保人）繳納現金後，已將抗告人釋放。茲因抗
    告人於臺北地檢署以傳票合法送達至抗告人住、居所，通知
    抗告人應於110年8月18日到案執行（誤載為109年8月18日）
    ；並以傳票合法送達至具保人住、居所，通知具保人應偕同
    抗告人到庭，惟抗告人未遵期到案。臺北地檢署復核發拘票
    命警至抗告人之住、居所拘提抗告人，然亦拘提無獲。是抗
    告人經合法傳喚、拘提均未到案執行，足認受刑人顯已逃匿
    ，本件聲請於法核無不合，應予准許等語。
二、抗告意旨略以：原案應為偷竊車輛案件，抗告人遭周易宏詐
    騙購買贓車，於路上莫名遭警方攔檢，又莫名遭以妨害公務
    罪起訴，然該機車車輛係抗告人以正當購買得之，並以正當
    理由拒絕警方攔檢，抗告人非蓄意傷害人員，請鈞長明察原
    案以竊盜罪為由辦理，而抗告人已證實正當購買，卻遭以傷
    害罪判定，被告並非偷車者，真正犯罪者仍逍遙法外，原案
    判決實為不公。抗告人開庭均有到案說明，惟本案109年7月
    6日開庭後，法官有說明日後109年8月18日言詞辯論及判決
    庭，若有事可不必到場，抗告人109年8月18日公司有重要會
    議而無法到場，並非逃匿行為，懇請鈞長回復原狀等語。
三、按具保之被告逃匿者，應命具保人繳納指定之保證金額，並
    沒入之。不繳納者，強制執行。保證金已繳納者，沒入之；
    依第118條規定沒入保證金時，實收利息併沒入之；沒入保
    證金，以法院之裁定行之，刑事訴訟法第118條第1項、第11
    9條之1第2項、第121條第1項分別定有明文。又因有罪判決
    確定，受刑人入監執行者，具保人始免除具保之責任，觀之
    刑事訴訟法第119條第1項之規定亦明。
四、經查：
(一)抗告人因涉犯傷害案件，於107年11月29日偵查時經臺北地
    檢署檢察官准以3萬元交保，由具保人繳納3萬元保證金後，
    將抗告人釋放乙節，有臺北地檢署保證金收據影本在卷可考
    （參見臺北地檢署110年度執聲沒字第138號執行卷宗）。臺
    北地檢署檢察官於108年4月30日以108年度偵字第37號提起
    公訴，並經原審法院於109年9月16日以108年度易字第658號
    判決判處拘役55日，如易科罰金，以新臺幣1千元折算1日，
    抗告人不服提起上訴，嗣經本院以109年度上易字第2084號
    判決上訴駁回，於110年3月16日判決確定，有各該判決書及
    本院被告前案紀錄表在卷可稽。
(二)嗣抗告人經臺北地檢署傳喚於110年8月18日日到案執行，卻
    無正當理由不到，復經臺北地檢署檢察官及囑託臺南地方檢
    察署（下稱臺南地檢署）代執行，均按址執行拘提無著；另
    通知具保人遵期通知被告到案執行，上述執行傳票及通知，
    因未獲會晤抗告人本人、同居人或受僱人，已將文書寄存於
    臺南市政府警察局永康分局永康派出所、臺北市政府警察局
    大安分局和平東路派出所送達，另具保人部分，亦未獲會晤
    其本人、同居人或受僱人，已將文書寄存於新竹市警察局第
    二分局埔頂派出所送達。惟抗告人於受合法通知後，未遵期
    到案接受執行，另具保人經臺北地檢署合法通知，均未督促
    抗告人到案等情，有國庫存款收款書1紙、該署送達證書4張
    ；臺南地檢署110年8月27日110年執助字747號傷害1案拘票1
    紙、司法警察拘提報告書1紙、臺北地檢署110年8月20日110
    年執字2478號傷害1案拘票、司法警察拘提報告書1紙、內政
    部戶役政連結作業系統查詢個人基本資料1份及在監在押紀
    錄表1件附卷可稽，原審因認受刑人業已逃匿，而於110年11
    月4日以110年度聲字第1849號裁定沒入上開保證金，經核其
    認事用法尚無違誤。至被告於沒收裁定對外生效後，為警緝
    獲到案（110年11月22日），不影響原裁定效力，附此敘明
    。
(三)至抗告意旨雖執上詞為辯。然抗告人所指因109年8月18日於
    原審審理時未到庭而遭沒收保證金一節，實屬誤會，本案係
    臺北地檢署以110年度執字第2478號執行傳票，通知抗告人
    於110年8月18日到案執行上開傷害確定案件，並經合法通知
    送達至抗告人及具保人住、居所，有臺北地檢署送達證書（
    見執行卷第15、21、29、33頁）可稽，惟抗告人未遵期到案
    ，臺北地檢署復核發拘票，仍拘提未果，始向原審聲請本案
    沒收保證金，是抗告人所稱於原審109年8月18日庭期與本件
    沒收保證金無涉。又刑事訴訟之具保制度，係作為羈押之替
    代手段，以財產權之具保處分替代人身自由之羈押處分，藉
    由被告或第三人出具保證書或繳納保證金，防止被告逃匿，
    擔保被告遵期到案，接受偵查、審判程序進行及刑罰之執行
    。又傳喚被告到案執行時一併通知具保人，係給予具保人督
    促被告到案接受刑罰執行之機會，倘具保人仍無法督促被告
    到案接受執行，難謂已盡擔保被告遵期到案之具保責任。查
    本案被告業已逃匿，且抗告人經合法通知後，並未遵期偕同
    被告到案接受執行，俱如前述，足認抗告人未盡具保人督促
    被告到案接受執行之責任，其徒以無法聯絡被告、不懂法律
    等詞為辯，自非解免其具保責任之正當理由，是其所辯容無
    足取。
五、綜上所述，原審依檢察官之聲請，裁定沒入具保人繳納之保
    證金暨實收利息，核其認事用法，並無違誤或不當。抗告意
    旨猶執前詞提起抗告，為無理由，應予駁回。
六、應依刑事訴訟法第412 條，裁定如主文。
中　　華　　民　　國　　110 　年　　12　　月　　27 　日
                  刑事第十七庭  審判長法　官  鄭水銓
                                      法　官  沈君玲
                                      法　官  姜麗君
以上正本證明與原本無異。
不得再抗告。
                                      書記官  許俊鴻
中　　華　　民　　國　　110 　年　　12　　月　　27　　日